臺灣臺中地方法院交通事件裁定　　　 100年度交聲字第2304號
原處分機關　交通部公路總局臺中區監理所
異　議　人
即受處分人　洪凱濬
上列受處分人因違反道路交通管理處罰條例案件，對於交通部公
路總局臺中區監理所民國100年7月12日所為之處分（原處分：中
監違字第裁60-ZHA194528號裁決書），聲明異議，本院裁定如下
：
    主    文
原處分撤銷，發回交通部公路總局臺中區監理所。
    理    由
一、聲明異議意旨略以：受處分人未收到罰單及郵局掛號單等語
    。
二、按汽車行駛於高速公路、快速公路或設站管制之道路，不遵
    使用限制、禁止、行車管制及管理事項之管制規定而其行車
    速度超過規定之最高速限或低於規定之最低速限，處汽車駕
    駛人新臺幣（下同）3,000 元以上6,000 元以下罰鍰；汽車
    駕駛人違反道路交通管理處罰條例第33條第1 項之規定者，
    除依原條款處罰鍰外，並予記違規點數1 點，道路交通管理
    處罰條例第33條第1 項第1 款及第63條第1 項第1 款定有明
    文。又依違反道路交通管理事件統一裁罰基準表所示，汽車
    駕駛人駕駛小型車，行駛快速公路行車速度超過規定之最高
    速限未滿20公里者，於期限內繳納或到案聽候裁決者，處罰
    鍰3,00 0元，並記違規點數1 點。次按逕行舉發，應按已查
    明之資料填註車牌號碼、車輛種類、車主姓名及地址，並於
    通知單上方空白處加註逕行舉發之文字後，由舉發機關送達
    被通知人；違反道路交通管理事件，行為人認為舉發之事實
    與違規情形相符者，得於接獲通知單後，親自或委託他人持
    該通知單，不經裁決向指定之處所，逕依裁罰基準執行並繳
    納罰鍰結案；違反道路交通管理事件行為人，未依規定自動
    繳納罰鍰，或未依規定到案聽候裁決，處罰機關應依基準表
    於舉發違反道路交通管理事件通知單送達且逾越應到案期限
    60日後之3 個月內，逕行裁決之，違反道路交通管理事件統
    一裁罰標準及處理細則第11條第1 項第4 款、第48條第1 項
    及第44條第1項 分別定有明文。故依上開規定，舉發違反道
    路交通管理事件通知單應先由舉發機關送達受處分人，使受
    處分人得以知悉應到案日期及逕以最低處罰標準在限期內自
    動繳納罰款。倘受處分人復未自動繳納罰鍰或未到案聽候裁
    決，處罰機關始得依違反道路交通管理事件統一裁罰基準表
    逕行裁決之，倘舉發違反道路交通管理事件通知單未經合法
    送達受處分人，處罰機關即逕行裁決，其裁決程序即非合法
    。再按處理違反道路交通管理事件，有關文書送達之程序，
    依行政程序法之規定；送達，於應受送達人之住居所、事務
    所或營業所為之；於應送達處所不獲會晤應受送達人時，得
    將文書付與有辨別事理能力之同居人、受僱人或應送達處所
    之接收郵件人員。應受送達人或其同居人、受僱人、接收郵
    件人員無正當理由拒絕收領文書時，得將文書留置於應送達
    處所，以為送達；又送達不能依前2 條規定為之者，得將文
    書寄存送達地之地方自治或警察機關，並作送達通知書2 份
    ，1 份黏貼於應受送達人住居所、事務所、營業所或其就業
    處所門首，另1 份交由鄰居轉交或置於該送達處所信箱或其
    他適當位置，以為送達。前項情形，由郵政機關為送達者，
    得將文書寄存於送達地之郵政機關。寄存機關自收受寄存文
    書之日起，應保存3 個月，違反道路交通管理事件統一裁罰
    基準及處理細則第5 條，行政程序法第72條第1 項前段、第
    73條第1 項、第3 項、第74條分別定有明文。又依行政程序
    法第74條所為之寄存送達，無論應受送達人實際上於何時受
    領文書，均以寄存之日，視為收受送達之日，而發生送達之
    效力（最高行政法院97年度裁字第3708號裁定意旨參照）。
三、經查：異議人即受處分人洪凱濬（下稱受處分人）所有之車
    號1928-SB 號自用小客貨車，於民國100 年1 月19日12時29
    分許，行經國道3 號南下248.7 公里處，因「速限110 公里
    ，經雷達（射）測定行速為126 公里，超速16公里」之違規
    ，經國道公路警察局第8 警察隊古坑分隊員警依科學儀器採
    證照片，以公警局交字第ZHA194528 號舉發違反道路交通管
    理事件通知單逕行舉發。受處分人未於期限內到案，原處分
    機關遂於100 年7 月12日以中監違字第裁60- ZHA194528 號
    裁決書，處罰鍰4,500 元並記違規點數1 點等情，固有舉發
    通知單暨採證照片、原處分機關裁決書各1 份在卷可稽。惟
    查，前揭舉發通知單所記載應到案日期為100 年3 月10日前
    ，該舉發通知單經舉發機關以受處分人戶籍地址（同車籍地
    ）「臺中市○區○○路115 號」為送達，第一次因招領逾期
    遭退回，復於第二次寄送上址，因無人領取，乃於100 年4
    月21日依上揭行政程序法之規定，將舉發通知單寄存送達於
    臺中大智郵局，此有個人基本資料查詢結果、車號查詢汽車
    車籍、內政部警政署國道公路警察局第八警察隊100 年7 月
    27日公警八交字第1000870831號函暨其檢附之送達證書各1
    份在卷可憑。則本件舉發通知單合法送達受處分人之日期，
    已在舉發通知單上所載應到案日期之後，受處分人縱使在寄
    存送達當日前往郵局領取該份舉發通知單，亦無從依其上所
    記載之應到案期限，享有自動到案並繳納較低額罰鍰之機會
    。原處分機關疏未詳查及此，認定受處分人逾越應到案期限
    ，而逕予裁決法定最高金額罰鍰4,500 元，於法即有未合，
    已難維持。原處分應予撤銷，並發回原處分機關，由舉發機
    關重新送達舉發通知單，並給予受處分人合理之應到案期限
    ，始能認定受處分人有無逾越指定期間拒不到案繳納罰鍰之
    情事，再依法定程序處理，以資適法。
據上論結，應依道路交通管理處罰條例第87條第2項，道路交通
事件處理辦法第19條，裁定如主文。
中    華    民    國   100    年    8     月    5     日
                      交通法庭  法  官  楊文廣
上正本證明與原本無異。
如不服本裁定，應於送達後五日內，向本院提出抗告狀。
                                書記官  陳靖騰
中    華    民    國   100    年    8     月    5     日